【裁判字號】    88,訴,3815
【裁判日期】    901108
【裁判案由】    塗銷不動產所有權移轉登記
【裁判全文】
臺灣臺北地方法院民事裁定  八十八年訴字第三八一五號
    原      告  丁○○
                戊○○○
                            .
    被      告  乙○○
                丙○○
    被      告  甲○○
右當事人間請求塗銷不動產所有權移轉登記事件，原告為訴之追加，本院裁定如左：
  主   文
原告追加「被告丙○○、乙○○如不能塗銷登記時，應連帶給付原告新台幣捌佰萬元
」及「被告乙○○、甲○○如不能塗銷登記時，應連帶給付原告新台幣捌佰萬元」之
訴駁回。
訴訟費用由原告負擔。
  理   由
一、按訴狀送達後，原告不得將原訴變更或追加他訴。但有下列各款倩形之一者，不
    在此限（一）被告同意者。（二）請求之基礎事實同一者。（三）擴張或減縮應
    受判決事項之聲明者。（四）因情事變更而以他項聲明代最初之聲明者。（五）
    該訴訟標的對於數人必須合一確定時，追加其原非當事人之人為當事人者。（六
    ）訴訟進行中，於某法律關係之成立與否有爭執，而其裁判應以該法律關係為據
    ，並求對於被告確定其法律關係之判決者。（七）不甚礙被告之防禦及訴訟之終
    結者；被告於訴之變更或追加無異議，而為本案之言詞辯論者，視為同意變更或
    追加，民事訴訟法第二百五十五條定有明文。
二、本件原告起訴時係以被告丙○○、乙○○二人為被告，依據民法第二百四十四條
    第一項之債權人撤銷權以及同法第二百四十二條債權人代位權之規定，於其訴之
    聲明第一項請求將被告丙○○與被告乙○○間就坐落台北縣新店市○○段０四七
    七號土地及其上建物（門牌號碼：台北縣新店市○○街四十四巷二十四號五樓）
    所為之贈與行為予以撤銷，並於聲明第二項請求被告乙○○塗銷系爭房地之所有
    權移轉登記。嗣以因被告乙○○已於訴訟繫屬中將系爭房地移轉登記予訴外人甲○○，情事發生變更且基礎事實同一為由，乃於民國八十九年二月十六日具狀為
    訴之追加，除仍於其聲明第一項請求撤銷被告丙○○、乙○○間就系爭房地所為
    之贈與行為外，其聲明第二項並追加為；被告丙○○、乙○○應塗銷系爭房地所
    有權移轉登記，如不能塗銷時，應連帶給付原告八百萬元：更於其聲明第三項追
    加甲○○為被告，請求：被告乙○○、甲○○應將系爭房地所有權移轉登記塗銷
    ，如不能塗銷時，應連帶給付原告八百萬元。比較原告前後所為訴之聲明，可知
    其追加之部分有四，即：（一）被告丙○○應塗銷系爭房地所有權移轉登記；（
    二）被告丙○○、乙○○如不能塗銷系爭房地所有權移轉登記時時，應連帶給付
    原告八百萬元；（三）被告乙○○、甲○○應塗銷系爭房地所有權移轉登記；（
    四）被告乙○○、甲○○如不能塗銷系爭房地所有權移轉登記時，應連帶給付原
    告八百萬元。
三、經查，對於原告所為訴之追加，被告丙○○、乙○○已於八十九年五月九日答辯
    狀中明確表示不同意原告所追加之上開（二）、（四）部分（至於原告所追加之
    （一）、（三）部分，被告已無異議而為本案言詞辯誇，視為同意其追加）。原
    告雖主張係因情事變更且請求之基礎事實同一，故其追加應屬合法云云：惟查，
    上開（二）、（四）部分，原告係「追加」新訴而與原訴一併求為裁判，並非以
    新聲明「取代」原有之聲明而僅就新聲明求為裁判，是以縱令本件情事確有變更
    ，亦與首揭民事訴訟法第二百五十五條第一項但書第四款「因情事變更而以他項
    聲明代最初之聲明」之要件不符。又原告所追加之上開（二）、（四）部分，均
    屬金錢損害賠償之請求；惟本件原告係依據債權人撤銷權及代位權之法律關係，
    起訴請求撤銷被告丙○○、乙○○間系爭房地之贈與行為及請求被告乙○○塗銷
    系爭房地所有權移轉登記，核其原因事實並未涉及任何金錢損害賠償之請求，自
    難認該追加部分與起訴部分具有「請求之基礎事實同一」之關係；況倘欲對該追
    加之部分為裁判者，勢必須逐一就原告因被告各該所有權移轉登記行為所受之「
    損害額」為具體之認定，牽涉繁複之事證資料，亦難謂無礙訴訟之終結。此外，
    原告所追加之上開（二）、（四）部分，復查無其他符合首揭民事訴訟法第二百
    五十五條第一項但書所列各款之情形，故此部分之追加於法即有未合，不應准許
    。
四、依民事訴訟法第二百四十九條第一項第六款，第九十五條，第七十八條，裁定如
    主文。
中      華      民      國    九十      年     十一     月      八      日
                                            民事第一庭法      官  黃雯惠
右為正本係照原本作成
如對本裁定抗告須於裁定送達後十日內向本院提出抗告狀
中      華      民      國    九十      年     十一     月      十二    日
                                                      法院書記官  魏淑娟


司法院資訊處製作；財團法人民間司法改革基金會備份。
